【裁判字號】    99,上易,1211
【裁判日期】    991209
【裁判案由】    竊盜
【裁判全文】
臺灣高等法院高雄分院刑事判決        99年度上易字第1211號
上  訴  人
即  被  告  陳典男
上列上訴人因竊盜案件，不服臺灣高雄地方法院99年度易字第18
61號中華民國99年11月3 日第一審判決（起訴案號：臺灣高雄地
方法院檢察署99年度偵字第19955 號），提起上訴，本院判決如
下：
     主  文
上訴駁回。
     理  由
一、按不服地方法院之第一審判決而上訴者，須提出上訴書狀，
    並應敘述具體理由，上訴書狀未敘述上訴理由者，應於上訴
    期間屆滿後20日內補提理由書於原審法院。逾期未補提者，
    原審法院應定期間先命補正。但上訴書狀已敘述理由，惟所
    敘述者非屬具體理由，則屬不符上訴之法定程式，由第二審
    法院以其上訴不合法律上程式，判決駁回，不生定期命補正
    之問題，刑事訴訟法第350 條第1 項、第361 條、第362 條
    、第367 條定有明文。
二、次按，上開所稱「上訴書狀應敘述具體理由」，係指須就不
    服之判決為具體之指摘而言，如僅泛稱原判決認事用法不當
    或採證違法、判決不公等，均非具體理由（法院辦理刑事訴
    訟案件應行注意事項第162 點參照）；復按所謂具體理由，
    必係依據卷內既有訴訟資料或提出新事證，指摘或表明第一
    審判決有何採證認事、用法或量刑等足以影響判決本旨之不
    當或違法，而構成應予撤銷之具體事由，始克當之（例如：
    依憑證據法則具體指出所採證據何以不具證據能力，或依憑
    卷證資料，明確指出所為證據證明力之判斷如何違背經驗、
    論理法則）；倘僅泛言原判決認定事實錯誤、違背法令、量
    刑失之過重或輕縱，而未依上揭意旨指出具體事由，或形式
    上雖已指出具體事由，然該事由縱使屬實，亦不足以認為原
    判決有何不當或違法者（例如：對不具有調查必要性之證據
    ，法院未依聲請調查亦未說明理由，或援用證據不當，但除
    去該證據仍應為同一事實之認定），皆難謂係具體理由，俾
    與第二審上訴制度旨在請求第二審法院撤銷、變更第一審不
    當或違法之判決，以實現個案救濟之立法目的相契合，並節
    制濫行上訴」（最高法院97年度台上字第892 號判決意旨參
    照）。是如上訴理由書狀並未依據卷內訴訟資料，具體指摘
    原判決認事用法有何違法或不當之情形，即屬上訴未敘述具
    體理由。
三、另按刑之酌減、量定及定執行刑等，為法院依實體法或程序
    法等相關規定，得依職權審酌、自由裁量之事項，不得任意
    指摘，必須具體表明原審判決所為自由裁量之行使，未合乎
    法律之目的，違背內部性界限，而屬權利濫用之違法，或違
    反比例原則、平等原則、公平正義等法則，始足當之，否則
    非屬具體理由，可逕由程序上予以駁回（最高法院71年3 月
    2 日71年度第3 次刑事庭會議決議三之意旨參照）。
四、本件上訴人即被告陳典男因犯竊盜罪，經原審判處有期徒刑
    六月。而被告於上訴期間之99年11月12日向原審法院提起上
    訴，嗣於同年月15日補提出上訴理由狀，上訴理由略以：「
    請輕判點，我沒有那麼多錢可以繳」云云。
五、經查，原審判決就量刑部分，已就「被告前有恐嚇罪前科（
    不構成累犯），有臺灣高等法院被告前案紀錄表1 份在卷可
    按，素行非佳，其正值壯年，不思以正途獲取所需財物，竟
    心存貪念，以事實欄所載手法竊取順發公司所有之系爭手機
    1 組，對於他人之財產法益未予重視，其行為自應予非難。
    兼衡以被告犯後對其犯行未能誠實以對，且始終無任何知錯
    悔改之意，及被告之智識程度（高職畢業）、生活狀況，被
    告已賠償告訴人之損害，暨公訴人對本案科刑範圍之意見（
    有期徒刑7 月）等一切情狀（見原判決書理由欄貳第二項所
    載），詳加斟酌考量，尤其已就被告已賠償告訴人之損害，
    而公訴人求處之刑，略屬過重等有利被告之事項，特為審酌
    ，並引為對被告量刑之依據，本院審酌被告前有恐嚇罪前科
    ，復再竊取他人財物，惟犯後已賠償告訴人之損害，及其智
    識程度、犯罪後之態度，認原審就本件之量刑，合乎法律之
    目的，無權利濫用之違法及違反比例原則、平等原則、公平
    正義等法則。被告上訴泛稱「請輕判點，我沒有那麼多錢可
    以繳」云云，未依據卷內既有訴訟資料或提出新事證，指摘
    或表明第一審判決有何採證認事、用法或量刑等足以影響判
    決本旨之不當或違法，而構成應予撤銷之具體事由，核其上
    訴，顯未具備「敘述具體理由」之要件。
六、綜上所述，被告所提出之上訴理由，均非依據卷內既有訴訟
    資料或提出新事證，具體指摘原判決上開採證認事，有何足
    以影響判決本旨之不當或違法，而構成應予撤銷之具體事由
    ，徒以「請輕判點，我沒有那麼多錢可以繳」云云，而指摘
    原判決不當，請求撤銷改判，揆諸首揭說明，被告所提之前
    述上訴理由，核與刑事訴訟法第361 條第2 項所稱「具體理
    由」顯非相當，其上訴顯屬違背法律上之程式，應由本院依
    同法第367 條前段、第372 條規定，不經言詞辯論，逕以判
    決駁回之。
據上論斷，應依刑事訴訟法第367 條前段、第372 條，判決如主
文。
中    華    民    國    99    年    12    月    9     日
                  刑事第十庭    審判長法  官  陳中和
                                      法  官  林水城
                                      法  官  蔡國卿
以上正本證明與原本無異。
本判決不得上訴。
中    華    民    國    99    年    12    月    9     日
                                      書記官  張明賢

司法院資訊處製作；財團法人民間司法改革基金會備份。
